臺灣士林地方法院民事判決
111年度訴字第615號
原      告  廖威智


被      告  陳詩萱

            楊秀娟


上列當事人間請求確認債權存在等事件，本院於民國111年6月27
日言詞辯論終結，判決如下：
    主  文
確認陳詩萱對被告楊秀娟有新臺幣肆佰參拾萬肆仟元之債權存在
。
被告楊秀娟應給付陳詩萱新臺幣貳佰貳拾萬壹仟壹佰伍拾元，及
自民國一百一十一年六月四日起至清償日止，按週年利率百分之
五計算之利息，並由原告代位受領。
原告其餘之訴駁回。
訴訟費用由被告楊秀娟負擔。
本判決第二項於原告以新臺幣柒拾肆萬元為被告楊秀娟供擔保後
，得假執行。但被告楊秀娟以新臺幣貳佰貳拾萬壹仟壹佰伍拾元
為原告預供擔保，得免為假執行。
原告其餘假執行之聲請駁回。
    事實及理由
一、原告主張：
　㈠緣被告陳詩萱於民國108年7月12日就其所涉馬勝非法吸金所
    有相關案（事）件與原告簽訂委任契約（下稱系爭契約），
    約定以新臺幣（下同）2,201,150元為酬金，委任原告擔任
    被告陳詩萱所有相關民刑案件之代理人，並於系爭契約第6
    條約定，委任人解除終止本約，約定酬金及支出之費用均照
    付；系爭契約並經臺灣臺北地方法院所屬民間公證人鍾振光
    作成公證書（下稱系爭公證書）。嗣被告陳詩萱於110年8月
    27日表示決定不再委任原告，終止與原告間委任契約，原告
    自得依前開約定向被告陳詩萱請求給付酬金2,201,150元（
    下稱系爭委任報酬債權）。
　㈡又被告陳詩萱對被告楊秀娟有4,304,000元之損害賠償債權（
    下稱系爭損害賠償債權）存在，業經臺灣新北地方法院（下
    稱新北地院）107年度金字第42號民事判決（下稱42號判決
    ）、臺灣高等法院108年度金上字第21號民事判決（下稱21
    號判決）、最高法院110年度台上字第1310號民事裁定（下
    稱1310號裁定，並合稱系爭確定裁判）確定在案；原告嗣就
    系爭委任報酬債權聲請強制執行被告陳詩萱對被告楊秀娟之
    系爭損害賠償債權（案號：臺灣臺北地方法院〈下稱臺北地
    院〉110年度司執字第93094號、臺灣花蓮地方法院〈下稱花蓮
    地院〉110年度司執助字第642號，下稱系爭執行事件），詎
    被告楊秀娟竟以債權不存在為由向系爭執行事件聲明異議，
    爰請求確認被告陳詩萱對於被告楊秀娟有4,304,000元之系
    爭損害賠償債權存在。再者，被告陳詩萱因怠於向被告楊秀
    娟行使系爭損害賠償債權，且已陷於無資力，原告為保全系
    爭委任報酬債權，復依民法第242條規定代位被告陳詩萱，
    依系爭損害賠償債權請求被告楊秀娟給付被告陳詩萱2,201,
    150元，並由原告代為受領等語。並聲明：⒈確認被告陳詩萱
    對被告楊秀娟有4,304,000元之債權存在。⒉被告楊秀娟應給
    付被告陳詩萱2,201,150元，及自起訴狀繕本送達翌日起至
    清償日止，按週年利率5％計算之利息，並由原告代為受領。
    ⒊第2項聲明，願供擔保，請准宣告假執行。
二、被告楊秀娟則以：依系爭契約第4條約定，原告應於被告陳
    詩萱所涉馬勝非法吸金之所有案件判決確定後，系爭契約之
    酬金始屆清償期，並非係以被告陳詩萱終止系爭委任契約即
    認已屆清償期；再者，被告陳詩萱因馬勝非法吸金所涉案件
    ，尚有臺灣高等法院110年度金上重更一字第7號案件尚在審
    理，故系爭委任報酬債權尚未屆期；另原告將被告陳詩萱列
    為本件被告，亦有不合法之情事等語，茲為抗辯。並聲明：
    ㈠原告之訴駁回。㈡如受不利判決，請准供擔保免為假執行。
三、法院的判斷
　㈠原告提起確認之訴部分
　　⒈確認法律關係之訴，非原告有即受確認判決之法律上利益
      者，不得提起之。民事訴訟法第247條第1項前段定有明文
      。所謂即受確認判決之法律上利益，係指法律關係之存否
      不明確，原告主觀上認其在法律上之地位有不安之狀態存
      在，且此種不安之狀態，能以確認判決將之除去者而言（
      最高法院52年台上字第1240號判決意旨參照）。
　　⒉第三人不承認債務人之債權或其他財產權之存在，或於數
      額有爭議或有其他得對抗債務人請求之事由時，應於接受
      執行法院命令後10日內，提出書狀，向執行法院聲明異議
      。債權人對於第三人之聲明異議認為不實時，得於收受前
      項通知後10日內向管轄法院提起訴訟，並應向執行法院為
      起訴之證明及將訴訟告知債務人。債權人未於前項規定期
      間內為起訴之證明者，執行法院得依第三人之聲請，撤銷
      所發執行命令。強制執行法第119條第1項、120條第2項、
      第3項分別定有明文。
　　⒊原告以系爭契約、系爭公證書為執行名義，聲請就被告陳
      詩萱對被告楊秀娟之系爭損害賠償債權為強制執行，經臺
      北地院民事執行處以系爭執行事件受理，並囑託花蓮地院
      就系爭損害賠償債權為執行，於110年12月27日發扣押命
      令，禁止被告陳詩萱收取對被告楊秀娟系爭損害賠償債權
      或為和解及其他處分，被告楊秀娟亦不得對被告陳詩萱清
      償，被告楊秀娟收受上開扣押命令10日內，於111年1月6
      日具狀以現無任何債權存在為由聲明異議，有原告提出系
      爭公證書、系爭契約、花蓮地院110年12月27日花院楓110
      司執助孝字第642號執行命令、111年3月17日花院楓110司
      執助孝字第642號函暨檢附聲明異議狀為憑（見本院卷第2
      4-26、30-34頁）。原告為系爭執行事件之債權人，為避
      免上開扣押命令被花蓮地院民事執行處依上揭強制執行法
      第120條第3項規定撤銷之危險，其起訴請求確認陳詩萱對
      於被告楊秀娟有4,304,000元之系爭損害賠償債權存在，
      有即受確認判決之法律上利益。
　　⒋債權人依上開規定所提起之訴訟，無論係請求確認債務人
      對第三人之債權存在之確認之訴，或請求第三人向債權人
      為給付之給付之訴，均非必須以債務人為共同被告，此為
      強制執行法之特別規定（最高法院97年度台上字第191號
      判決意旨參照）。系爭執行事件僅被告楊秀娟對上開扣押
      命令聲明異議，被告陳詩萱並未否認對被告楊秀娟有系爭
      損害賠償債權存在，依上說明，並無併列陳詩萱為共同被
      告之必要，原告併列陳詩萱為共同被告訴請確認債權存在
      ，此部分之訴，應予駁回。
　　⒌又陳詩萱前向被告楊秀娟、訴外人廖泰宇起訴請求連帶給
      付6,289,000元及遲延利息，經42號判決廖泰宇、被告楊
      秀娟應連帶給付陳詩萱4,910,000元，及自105年6月29日
      起至清償日止，按年息5％計算之利息，陳詩萱、被告楊秀
      娟、廖泰宇均不服提起上訴，經21號判決：原判決關於命
      被告楊秀娟、廖泰宇連帶給付陳詩萱逾4,304,000元本息
      部分，及該部分假執行之宣告，暨訴訟費用之裁判均廢棄
      。上開廢棄部分，陳詩萱在第一審之訴及假執行之聲請均
      駁回。被告楊秀娟、廖泰宇之其餘上訴及陳詩萱之上訴均
      駁回；陳詩萱、被告楊秀娟不服再提起上訴，經1310號裁
      定其等上訴駁回等情，有系爭確定裁判、新北地院民事判
      決確定證明書在卷可稽（見本院卷第36-74頁），是原告
      主張陳詩萱對被告楊秀娟有4,304,000元之系爭損害賠償
      債權存在等語，核屬有據。
　㈡原告提起代位訴訟部分
　　⒈債務人怠於行使其權利時，債權人因保全債權，得以自己
      之名義，行使其權利。民法第242條本文定有明文。此項
      代位權之行使，須債權人如未代位行使債務人之權利，其
      債權即有不能受完全滿足清償之虞時，始得為之。倘債之
      標的與債務人之資力有關，如金錢之債，則代位權之行使
      ，應以債務人陷於無資力或資力不足為要件（最高法院11
      0年度台上字第915號判決意旨參照）。惟債權人基於民法
      第242條規定，代位行使債務人之權利，不得將被代位人
      即債務人列為共同被告，否則應將其對於債務人部分之訴
      ，予以駁回（最高法院107年度台上字第92號判決意旨參
      照）。
　　⒉原告主張其與陳詩萱間定有系爭契約並經公證，陳詩萱提
      前終止系爭契約，取得系爭委任報酬債權等情，有其提出
      系爭公證書、系爭契約、LINE對話紀錄、電話錄音光碟及
      譯文為證（見本院卷第24-26、76-80頁），參以系爭契約
      第6條約定：「和解或訴之撤回或委任人解除委任終止本
      約，約定酬金及因處理委任事務支出之費用均照付。」（
      見本院卷第26頁），足見陳詩萱終止系爭契約，仍應給付
      其與原告約定之酬金2,201,150元，被告楊秀娟抗辯原告
      之系爭委任報酬債權未屆清償期云云，顯屬無據。
　　⒊陳詩萱對於被告楊秀娟有4,304,000元之系爭損害賠償債權
      存在，業經認定如前，其怠於向被告楊秀娟行使權利，已
      陷於無資力等情，業據原告提出陳詩萱之109年度綜合所
      得稅各類所得資料清單、全國財產稅歸戶財產查詢清單為
      憑（見本院卷第82-84頁），原告並為此聲請強制執行，
      堪認其此部分主張屬實，原告為保全其債權，依民法第24
      2條規定代位陳詩萱，依系爭確定裁判命被告楊秀娟給付
      陳詩萱4,304,000元，其中2,201,150元由其代為受領，應
      屬有據。
　　⒋至原告將被代位人即陳詩萱列為共同被告，依上開說明，
      此部分之訴顯非合法，自應予以駁回。
四、綜上所述，原告請求確認陳詩萱對被告楊秀娟有4,304,000
    元之債權存在，並依民法第242條規定代位陳詩萱，依系爭
    損害賠償債權請求被告楊秀娟給付陳詩萱2,201,150元，及
    自111年6月4日起至清償日止，按週年利率百分之五計算之
    利息，並由原告代為受領，均有理由，應予准許。逾上開部
    分之請求，則無理由，應予駁回。
五、本判決所命給付部分，原告陳明願供擔保，聲請宣告假執行
    ，經核其勝訴部分，合於法律之規定，爰酌定相當之擔保金
    額宣告之；至於原告敗訴部分，其假執行之聲請失所附麗，
    應予駁回。另被告楊秀娟就原告勝訴部分陳明願供擔保，聲
    請宣告免為假執行，合於法律規定，爰酌定相當之擔保金額
    宣告之。
六、本件事證已臻明確，兩造其餘攻擊防禦方法及所提證據，於
    判決結果不生影響，爰不一一論列，併此敘明。
七、訴訟費用負擔之依據：民事訴訟法第79條。
中　　華　　民　　國　　111 　年　　7 　　月　　11　　日
                  民事第二庭  法  官  蔡子琪
以上正本係照原本作成。
如對本判決上訴，應於判決送達後20日內向本院提出上訴狀，若
委任律師提起上訴者，應一併繳納上訴審裁判費，否則本院得不
命補正逕行駁回上訴。
中　　華　　民　　國　　111 　年　　7 　　月　　13　　日
                              書記官  周苡彤